臺灣臺東地方法院民事簡易判決
110年度東簡字第156號
原      告  陳貴英
訴訟代理人  黃建富

被      告  賴進興
訴訟代理人  林彥廷律師
上列當事人間請求損害賠償事件，原告提起刑事附帶民事訴訟，
經本院刑事庭裁定移送前來（110年度交附民字第29號），本院
於民國111年4月14日言詞辯論終結，判決如下：
    主      文
被告應給付原告新臺幣壹佰參拾貳萬肆仟肆佰柒拾陸元，及自民
國一一一年三月十七日起至清償日止，按週年利率百分之五計算
之利息。
原告其餘之訴駁回。
訴訟費用由被告負擔十分之七，餘由原告負擔。
本判決原告勝訴部分得假執行。但被告如以新臺幣壹佰參拾貳萬
肆仟肆佰柒拾陸元為原告預供擔保，得免為假執行。
原告其餘假執行之聲請駁回。
    事實及理由
一、按訴狀送達後，原告不得將原訴變更或追加他訴。但擴張或
    減縮應受判決事項之聲明者，不在此限，民事訴訟法第255
    條第1項第3款定有明文。又依同法第436條第2項規定，上揭
    規定於簡易訴訟程序亦適用之。本件原告起訴原聲明：被告
    應給付原告新臺幣（下同）2,119,116元，及自起訴狀繕本
    送達翌日起至清償日止，按週年利率5%計算之利息，嗣經數
    次變更，最後於民國111年4月14日言詞辯論期日當庭變更為
    ：被告應給付原告1,905,250元，及自準備狀（三）繕本送
    達翌日起至清償日止，按週年利率5%計算之利息（見本院卷
    第337-338頁），核屬減縮應受判決事項之聲明，尚無不合
    ，應予准許。
二、原告主張：被告於108年1l月23日上午11時10分許，駕駛車
    牌號碼0000-00號自用小貨車，在其住處即臺東縣○○鎮○○路0
    0○0號前倒車欲離開車庫，本應注意其他車輛而緩慢後倒，
    且依當時天氣晴、日間自然光線、視距良好、柏油路面乾燥
    、無缺陷、無障礙物，並無不能注意之情事，竟疏未注意及
    此，適與原告所騎乘車牌號碼000-000號普通重型機車發生
    碰撞，致原告人車倒地，受有李霍氏I型骨折、右顴骨、右
    側眼眶鼻篩骨、下頷骨骨折、右髖轉子間骨折、右橈骨骨折
    及多處擦傷等傷害，因此支出醫療費用109,526元（含特等
    病房差額費用40,000元）、看護費用218,400元、就醫車資1
    07,860元、輪椅費用4,300元，產生斷齒修復費用39,000元
    ，並受有不能工作損失138,600元，且因本件車禍事故發生
    受有精神上痛苦，請求慰撫金1,000,000元，依侵權行為之
    法律關係，提起本件訴訟等語，並聲明：（一）被告應給付
    原告1,905,250元，及自準備狀（三）繕本送達翌日起至清
    償日止，按週年利率5%計算之利息；（二）願供擔保，請准
    宣告假執行。
三、被告則以：不爭執因其過失行為發生本件車禍事故致原告受
    有損害，及應對原告負侵權行為損害賠償責任成立，但對責
    任範圍即賠償金額有爭執。原告支出特等病房差額費用40,0
    00元，並非必要醫療費用，且原告往返其臺東縣關山鎮住處
    與台東馬偕紀念醫院間就醫車資應以1趟2,130元計算，往返
    其新竹縣芎林鄉住處與林口長庚紀念醫院間就醫車資應以1
    趟906元計算，原告求償就醫車資分別以1趟3,200元、3,600
    元計算顯然過高。又原告所受傷勢並無牙齒斷裂或缺損，其
    缺牙3顆與本件車禍事故發生無關，原告不得請求斷齒修復
    費用39,000元。再原告對於其工作為何先後陳述不一，且缺
    乏依據足以認定其應休養6個月，原告無從請求不能工作損
    失138,600元。另衡量兩造經濟狀況，及本件車禍事故發生
    等一切情狀，原告請求慰撫金1,000,000元過高等語，資為
    抗辯，並聲明：（一）原告之訴駁回；（二）如受不利判決
    ，願供擔保請准宣告免為假執行。
四、兩造不爭執事項（見本院卷第342-343頁）：
(一)被告於108年1l月23日上午11時10分許，駕駛車牌號碼0000-
     00號自用小貨車，在其住處即臺東縣○○鎮○○路00○0號前倒
    車欲離開車庫，本應注意其他車輛而緩慢後倒，且依當時天
    氣晴、日間自然光線、視距良好、柏油路面乾燥、無缺陷、
    無障礙物，並無不能注意之情事，竟疏未注意及此，適與原
    告所騎乘車牌號碼000-000號普通重型機車發生碰撞，致原
    告人車倒地，受有李霍氏I型骨折、右顴骨、右側眼眶鼻篩
    骨、下頷骨骨折、右髖轉子間骨折、右橈骨骨折及多處擦傷
    等傷害，被告業經本院刑事庭以110年度交易字第21號刑事
    判決判處過失傷害罪刑確定。
(二)被告就本件車禍事故發生致原告受有前述損害，應負全部過
    失責任，原告迄今尚未受有任何被告賠償或保險給付。
(三)原告得請求賠償之損害項目及金額：
  1.醫療費用69,526元。
  2.看護費用218,400元。
  3.就醫車資33,460元。
  4.輪椅費用4,300元。
(四)原告因本件車禍事故所生就醫需求，以往返合算1趟，自其
    臺東縣關山鎮住處至台東馬偕紀念醫院共3趟，及自其新竹
    縣芎林鄉住處至林口長庚紀念醫院共18趟。
五、本件經兩造協議簡化之爭點（見本院卷第343頁）：
(一)原告得否請求特等病房差額費用40,000元？
(二)原告請求往返其臺東縣關山鎮住處與台東馬偕紀念醫院間、
    新竹縣芎林鄉住處與林口長庚紀念醫院間就醫車資1趟，分
    別應如何計算？
(三)原告得否請求斷齒修復費用39,000元？
(四)原告得否請求不能工作損失138,600元？
(五)原告得否請求慰撫金1,000,000元？ 
六、本院之判斷
(一)按因故意或過失，不法侵害他人之權利者，負損害賠償責任
    ；汽車、機車或其他非依軌道行駛之動力車輛，在使用中加
    損害於他人者，駕駛人應賠償因此所生之損害。但於防止損
    害之發生，已盡相當之注意者，不在此限；不法侵害他人之
    身體或健康者，對於被害人因此喪失或減少勞動能力或增加
    生活上之需要時，應負損害賠償責任，民法第184條第1項前
    段、第191條之2、第193條第1項分別定有明文。如兩造不爭
    執事項（一）至（三）所示，因被告過失行為發生本件車禍
    事故，侵害原告身體、健康權致其受有損害，原告支出醫療
    費用69,526元、看護費用218,400元、就醫車資33,460元、
    輪椅費用4,300元，共325,686元（計算式：69,526＋218,400
    ＋33,460＋4,300＝325,686），核屬增加其生活上之需要，被
    告自應負損害賠償責任。
(二)原告因本件車禍事故發生就醫支出特等病房差額費用40,000
    元，固據其提出林口長庚紀念醫院住診費用收據為憑（見本
    院卷第64頁、第138頁），惟其既自陳無法舉證當時住院僅
    餘特等病房可供選擇（見本院卷第261頁、第269頁），佐以
    所提收據，原告仍曾入住雙床病房1日，難認原告入住何種
    病房毫無選擇可能性，就其支出特等病房差額費用40,000元
    ，應非通常住院時必要支出，請求被告應負賠償責任，尚屬
    無據。
(三)就醫車資計算
　1.原告為就醫而往返其臺東縣關山鎮住處與台東馬偕紀念醫院
    間，雖主張因包車前往，不知道當天何時會看診完畢，請計
    程車等一整天，而以包車整天車資1趟3,200元計算等語，然
    衡以兩地所在區域均非難以事先預約計程車搭乘之處，往返
    車程亦無耗費整天之需，足見以包車整天車資計算，已逾通
    常就醫時必要支出之車資範圍，被告辯以對此往返就醫車資
    1趟應以2,130元計算，提出大都會車隊計程車試算車資結果
    為證（見本院卷第251-252頁），應堪採認，原告逾此範圍
    之請求，洵無可採。
　2.原告為就醫而往返其新竹縣芎林鄉住處與林口長庚紀念醫院
    間，搭乘計程車往返車資1趟3,600元，業據其提出高鐵計程
    車運價證明為憑（見本院卷第105-107頁、第179-181頁、第
    278頁），確屬增加其生活上之需要，請求被告應負損害賠
    償責任，於法有據。被告空言辯駁原告所提運價證明編號連
    號，字跡相同，不可採信之詞，尚與計程車車資收據常見由
    司機授權乘客填寫之商業慣行不符，無從遽認原告所提證據
    已有重大明顯瑕疵，不得採為計算基礎。至於被告辯稱原告
    得搭乘計乘車轉乘高鐵、捷運，前往林口長庚紀念醫院就醫
    ，應以往返車資1趟906元計算等語，相較於原告傷勢非輕，
    並經數次手術而須持續回診追蹤治療之情，有台東馬偕紀念
    醫院診斷證明書、林口長庚紀念醫院診斷證明書可徵（見本
    院卷第55-57頁、第65-67頁、第127-130頁、第139-141頁、
    第275頁），難認以原告當時身體狀況適合如此奔波就醫方
    式，無從苛求原告應輾轉換乘數種不同交通工具以節省車資
    ，被告所辯委無可採。
　3.如兩造不爭執事項（四）所示，原告因本件車禍事故所生就
    醫需求，往返其臺東縣關山鎮住處與台東馬偕紀念醫院間共
    3趟，往返其新竹縣芎林鄉住處與林口長庚紀念醫院間共18
    趟，並依本院前述認定，往返就醫車資1趟，前者應以2,130
    元計算，後者應以3,600元計算，原告尚支出就醫車資71,19
    0元（計算式：2,130×3＋3,600×18＝71,190），亦屬增加其生
    活上之需要，被告應負損害賠償責任。
(四)原告因本件車禍事故發生受有顏面骨折，業經門診檢查其齒
    列缺牙、搖動、殘根情形，並接受顏面骨折術後畸形重建手
    術，有台東馬偕紀念醫院診斷證明書、林口長庚紀念醫院診
    斷證明書可徵（見本院卷第55-57頁、第65-67頁、第127-13
    0頁、第139-141頁、第275頁），足見本件車禍事故發生碰
    撞力道甚猛，原告受有顏面骨折傷勢非輕，口腔內牙齒因同
    次事故撞擊而斷裂，洵為通常可能發生情形。況原告亦經診
    斷上顎因意外缺牙3顆，有合諧牙醫診所診斷證明書為佐（
    見本院卷第89頁、第163頁、第283頁），原告主張因本件車
    禍事故發生受有斷齒損害，應值採信。被告徒以原告所提診
    斷證明書未明確記載其牙齒斷裂、缺損，或所記載之意外是
    否為本件車禍事故不明，辯稱原告不得求償斷齒修復費用等
    語，顯非就上揭原告所提診斷證明書全部為整體觀察後而為
    論斷，對原告受有顏面骨折同時可能伴生之斷齒損害，置若
    罔聞，悖於一般經驗法則，被告辯詞自無足採。原告因本件
    車禍事故發生受有斷齒損害，產生斷齒修復費用39,000元，
    有合諧牙醫診所門診醫療自費估價單可參（見本院卷第284
    頁），增加原告生活上之需要，被告應負損害賠償責任。
(五)按損害賠償，除法律另有規定或契約另有訂定外，應以填補
    債權人所受損害及所失利益為限；依通常情形，或依已定之
    計劃、設備或其他特別情事，可得預期之利益，視為所失利
    益，民法第216條定有明文。查原告於本件車禍事故發生前
    以自耕農身分投保農保，持續繳納農保保險費，有關山鎮農
    會農保加保證明單、農保保險費繳納證明單可參（見本院卷
    第230-233頁），足認原告主張於本件事故發生前仍有從事
    農務工作，應非虛妄，縱於本件審理程序前、後階段陳述主
    要工作內容有所不同，惟既已提出證據供本院審認，尚無從
    遽認其所述全無可採。又原告於本件車禍事故發生後，業經
    醫囑建議休養及復健3至6個月，有中國醫藥大學新竹附設醫
    院診斷證明書、林口長庚紀念醫院診斷證明書為憑（見本院
    卷第85頁、第159頁、第275頁），堪認依原告受害情形最多
    有6個月不能工作，原告憑以計算其不能工作損失，尚非無
    據。被告空言指摘原告可能僅需休養3個月，與上開診斷證
    明書顯示原告接受手術後持續門診治療超過6個月不符，被
    告既未進一步具體舉證原告復原情形良好而僅需休養3個月
    ，所辯即無從採信。原告於本件車禍事故發生後不能工作6
    個月，並依原告主張以本件車禍事故發生時應適用之自108
    年1月1日起實施每月基本工資23,100元計算，有基本工資之
    制訂與調整經過查詢資料足佐（見本院卷第189-191頁），
    堪認原告受有不能工作損失138,600元（計算式：23,100×6＝
    138,600），為其於本件車禍事故未發生時依通常情形可得
    預期之所失利益，揆諸上揭規定，仍屬被告應填補原告損害
    範圍，原告自得請求賠償損害。
(六)按不法侵害他人之身體、健康、名譽、自由、信用、隱私、
    貞操，或不法侵害其他人格法益而情節重大者，被害人雖非
    財產上之損害，亦得請求賠償相當之金額，民法第195條第1
    項前段定有明文。又按慰撫金之賠償須以人格權遭遇侵害，
    使精神上受有痛苦為必要，其核給之標準固與財產上損害之
    計算不同，然非不可斟酌雙方身分資力與加害程度，及其他
    各種情形核定相當之數額（最高法院51年台上字第223號判
    例意旨參照）。如兩造不爭執事項（一）、（二）所示，因
    被告過失行為發生本件車禍事故，侵害原告身體、健康權，
    輔以原告因此顏面骨折，甚至須接受顏面骨折術後畸形重建
    手術（右下眼皮疤痕3公分），並於110年4月12日經X光檢查
    ，原告右側下肢短少3公分，蹲下困難，有台東馬偕紀念醫
    院診斷證明書、林口長庚紀念醫院診斷證明書可考（見本院
    卷第55-57頁、第65-67頁、第127-130頁、第139-141頁、第
    275頁），足見嚴重影響原告顏面美觀、身體行動，造成其
    終生無法回復之後遺症，且家庭生活同受波折，原告確實受
    有精神上痛苦無誤，應得請求被告賠償非財產上損害之相當
    金額即慰撫金。本院審酌原告因本件車禍事故發生受害程度
    非輕，受有終生無法回復損害，業如上述說明，且被告應為
    本件車禍事故發生負全部過失責任，及被告行為後態度，經
    原告於本院審理時陳明未見被告有何積極協調或關懷慰問之
    舉，亦無督促其保險公司儘速理賠原告（見本院卷第210頁
    、第265頁），被告臨訟辯稱有和解誠意，殊無可取，兼衡
    以原告初中肄業，現在無法工作，今年69歲，名下沒有財產
    ，經濟狀況普通（見本院卷第343頁）；被告國中畢業，現
    年66歲，從事汽車維修工作，經濟狀況並非寬裕（見本院卷
    第295頁），並輔以兩造稅務電子閘門財產所得調件明細表
    （見本院卷第327-328頁、第330-335頁），認原告請求慰撫
    金以750,000元為適當，逾此範圍之請求則無理由，不應准
    許。
(七)原告因本件車禍事故發生受有損害，得請求被告賠償金額總
    計為1,324,476元（計算式：325,686＋71,190＋39,000＋138,6
    00＋750,000＝1,324,476）。　　
七、綜上所述，原告依侵權行為之法律關係，請求被告給付原告
    1,324,476元，及自準備狀（三）繕本送達翌日即111年3月1
    7日（見本院卷第338頁）起至清償日止，按週年利率5%計算
    之法定遲延利息，為有理由，應予准許，逾此範圍之請求，
    則無理由，應予駁回。
八、本件原告勝訴部分，係適用簡易訴訟程序所為被告敗訴之判
    決，依民事訴訟法第389條第1項第3款規定，應依職權宣告
    假執行，原告雖陳明願供擔保聲請准為假執行，惟該聲請僅
    屬促請職權發動，不另為准駁之諭知。另就原告勝訴部分，
    被告陳明願供擔保，聲請宣告免為假執行，合於民事訴訟法
    第392條第2項規定，酌定相當擔保金額宣告之。至於原告其
    餘假執行之聲請，因原告其餘之訴遭駁回而失所依附，應併
    予駁回。
九、本件事證已臻明確，兩造其餘攻擊或防禦方法及所提證據，
    經審酌後認均不足以影響判決結果，不再逐一論述，附此敘
    明。　　
十、訴訟費用負擔之依據：民事訴訟法第79條。本件雖係刑事附
    帶民事訴訟，依法免納裁判費，惟仍諭知訴訟費用由兩造負
    擔比例，以備如有訴訟費用發生時所需。　　　　
中　　華　　民　　國　　111 　年　　5 　　月　　20　　日
                  臺東簡易庭　法  官　黃柏仁
以上正本證明與原本無異。
如對本判決不服，須於判決送達後20日之不變期間內，向本庭提
出上訴狀。（須按對造當事人之人數附繕本）
如委任律師提起上訴者，應一併繳納上訴審裁判費。　　　　　
中　　華　　民　　國　　111 　年　　5 　　月　　24　　日
                              書記官  張坤校